【裁判字號】    95,訴,1332
【裁判日期】    970324
【裁判案由】    毒品危害防制條例
【裁判全文】
臺灣桃園地方法院刑事判決              95年度訴字第1332號
公  訴  人  臺灣桃園地方法院檢察署檢察官
被      告  丙○○
選任辯護人  金鑫律師
            林靜歆律師
被      告  己○○
選任辯護人  吳展旭律師
上列被告等因違反毒品危害防制條例案件，經檢察官提起公訴（
94年度偵字第15902號），本院判決如下：
    主  文
丙○○共同販賣第一級毒品，處無期徒刑，褫奪公權終身。扣案
之第一級毒品海洛因包（合計淨重伍拾肆點貳陸公克，空包裝
重壹點玖肆公克，純度百分之貳拾柒點陸捌，純質淨重拾伍點零
貳公克，連同包裝袋個）、第一級毒品海洛因貳包（合計淨重
貳點肆公克，空包裝重零點肆捌公克，純度百分之拾貳點肆肆
，純質淨重零點零公克，連同包裝袋貳個），均沒收銷燬之；
扣案之行動電話貳支（分別搭配門號0000000000、0
000000000號使用，均不含SIM卡），均沒收。
己○○共同販賣第一級毒品，處有期徒刑玖年。扣案之第一級毒
品海洛因包（合計淨重伍拾肆點貳陸公克，空包裝重壹點玖肆
公克，純度百分之貳拾柒點陸捌，純質淨重拾伍點零貳公克，連
同包裝袋個）、第一級毒品海洛因貳包（合計淨重貳點肆公
克，空包裝重零點肆捌公克，純度百分之拾貳點肆肆，純質淨重
零點零公克，連同包裝袋貳個），均沒收銷燬之；扣案之行動
電話貳支（分別搭配門號0000000000、000000
0000號使用，均不含SIM卡），均沒收。
    事  實
一、丙○○明知海洛因係毒品危害防制條例第2 條第2 項第1 款
    所定之第一級毒品，不得非法持有、販賣，而於民國94年7
    、8 月間，因陸續有購毒者撥打丙○○使用之0000000000號
    號行動電話詢問是否有海洛因出售，丙○○認有利可圖，惟
    未覓得販入之管道，己○○亦知悉丙○○販賣海洛因營利之
    意圖，竟在得知真實姓名、年籍不詳，綽號「瘋梨子」之成
    年男子有海洛因可出售後，於94年9 月1 日上午11時26分許
    ，以其使用之0000000000號行動電話撥打前揭丙○○使用之
    0000000000號行動電話，詢問丙○○是否欲販入海洛因，丙○○旋表示有以新臺幣（以下同）40萬元販入2 兩海洛因之
    意願，並允諾事成之後，將給予己○○不詳數量之海洛因當
    作酬勞，己○○即與丙○○基於販賣第一級毒品之犯意聯絡
    ，由己○○負責聯絡販入事宜，經己○○聯繫後，約定在臺
    北縣新莊市○○路398 號3 樓進行交易，丙○○備妥現金後
    ，即駕駛車牌號碼2508-HG 號自用小客車（下稱上開自小客
    車），搭載不知情之庚○○、甲○、乙○○至前開約定地點
    附近，在上開自小客車內交付己○○40萬元，由己○○出面
    向綽號「瘋梨子」之成年男子購買第一級毒品海洛因，己○○收受丙○○交付之40萬元現金後，遂依約前往上開約定地
    點，以30萬元購得約1.5 兩之海洛因，交易完成後，己○○
    即將購入之海洛因及剩餘之10萬元在上開自小客車內交付丙○○，丙○○則依約當場給付己○○數量不詳之海洛因（丙○○此部分所涉轉讓第一級毒品罪，未據檢察官起訴），並
    伺機用高於前揭販入之價格出售第一級毒品海洛因予前來電
    詢問之人牟利。嗣因警方對丙○○所使用之0000000000號行
    動電話依法聲請核發通訊監察書並進行監聽，獲悉前情後，
    而於94年9 月1 日下午4 時40分許，在桃園縣龜山鄉○○○
    路218 號前查獲丙○○，並在其上開自小客車內扣得第一級
    毒品海洛因3 包（合計淨重54.26 公克，空包裝重1.94公克
    ，純度27.68%，純質淨重15.02 公克）、丙○○所有供聯絡
    販入第一級毒品海洛因所用之行動電話1 支（搭配門號0000
    000000號使用）及與前揭販賣第一級毒品犯行無涉之帳冊1
    本；再循線於同日晚間9 時40分許，在桃園縣桃園市○○街
    32號前查獲己○○，當場扣得由丙○○交付、業經己○○加
    入葡萄糖混合分裝之第一級毒品海洛因2 包（合計淨重2.43
    公克，空包裝重0.48公克，純度12.44%，純質淨重0.30公克
    ）、己○○所有供聯絡販入第一級毒品海洛因所用之行動電
    話1 支（搭配門號0000000000號使用），及與前開販賣第一
    級毒品犯行無涉之行動電話1 支（搭配門號0000000000號使
    用）。
二、案經桃園縣政府警察局移送臺灣桃園地方法院檢察署檢察官
    偵查起訴。
    理  由
壹、被告丙○○抗辯94年9 月2 日於偵查及本院羈押訊問中之陳
    述非出於任意性之認定：
一、按被告之自白，非出於強暴、脅迫、利誘、詐欺、疲勞訊問
    、違法羈押或其他不正之方法，且與事實相符者，得為證據
    。被告陳述其自白係出於不正之方法者，應先於其他事證而
    為調查。刑事訴訟法第156 條第1 項、第3 項前段定有明文
    。本件被告丙○○就其於警詢及偵查中所為陳述，於本院行
    準備程序時陳稱：伊遭查獲後，警員告以如承認就有機會可
    以交保，所以伊從警詢、偵查、法院訊問時都有承認販賣毒
    品，但伊供述的內容都是自己編的，事實上，伊請被告己○○買的海洛因是要自己施用。伊於警詢所述係屬實在，在偵
    查中向檢察官所為陳述，則係因警察解送檢察署的途中，要
    伊承認，稱這樣檢察官會判輕一點，而伊被借提出來時，警
    察又說如果伊不承認的話，會在監所內生產，所以伊才都承
    認云云（見本院卷(一)第70-71 頁）；於本院審理時又稱：伊
    在警察局製作筆錄時精神狀況正常，並無提藥的情形，送至
    檢察署時開始提藥，伊於法院訊問時也在提藥，所以伊於94
    年9 月2 日檢察官訊問及法院羈押訊問時，都覺得迷迷糊糊
    的，不知道自己在說些什麼云云（見本院卷(二)第139-140 頁
    ）。由被告丙○○前開所述觀之，其對於警詢陳述之任意性
    並無爭執，故本院僅就被告丙○○爭執部分即94年9 月2 日
    檢察官及本院羈押訊問時之陳述加以調查、審認。
二、關於被告丙○○於94年9 月2 日檢察官及本院羈押訊問時，
    有無受到警員告以：如承認販賣毒品就可以交保，不承認即
    會在監所內生產等語，致其為販賣第一級毒品之自白部分。
（一）證人庚○○於本院審理時結證稱：伊被查獲時，與被告丙○○一起被送到警察局，但不同車，警察好像有跟被告丙○○表示，如果承認有販賣毒品，就可以交保，伊聽到上
      開話的時候，係警詢筆錄製作完畢後，從警察局要到檢察
      署之前，當時涉嫌的4 人都坐同一部車，警察是在上車前
      小聲跟被告丙○○講的，沒有很兇，因為距離沒有很遠，
      所以伊在旁邊有聽到，其他的部分就沒有印象了云云（參
      本院卷(一)第163-165 頁）；證人甲○於本院審理時結證述
      ：為警查獲後，伊有和被告丙○○一起在警察局製作筆錄
      ，有1 個小隊長把被告丙○○叫去旁邊講話，雖然是在同
      一個辦公室，但是因為講得很小聲，伊沒有聽到講什麼。
      後來筆錄作完，被移送到檢察署前，伊有聽到警員跟被告
      丙○○說，「保證讓她在裡面生小孩」等語，該警員就是
      在庭的辛○○○○○，且辛○○○○○說的時候語氣很嚴
      厲，伊是在製作筆錄的地點聽到上開話，另在作完筆錄前
      ，也有聽到1 位警員跟被告丙○○說類似辛○○○○○說
      的話，因伊與被告丙○○離一段距離接受詢問，伊知道被
      告丙○○被警察叫到旁邊說話，但沒有聽到他們說什麼云
      云（見本院卷(一)第236-239 頁），後又改證稱：上次庭期
      後，伊發現部分陳述有誤，伊之前證稱聽到「戊○○○○
      跟被告丙○○說，如她不配合，就要她在裡面生小孩」等
      語，並非伊自己聽到的，因被告丙○○被借提時伊沒有在
      場。但伊確定辛○○○○○在渠等等待製作筆錄時，有將
      被告丙○○帶到旁邊，要她好好配合，辛○○○○○說他
      與檢察官有聯絡，會叫檢察官給被告丙○○交保。當日伊
      與被告丙○○作完筆錄後，被2 位警員帶到外面，要渠等
      提供通緝犯郭銘峰的線索，在車上警員叫渠等好好配合，
      並說被告丙○○今日無法交保，過幾天會將她借提出來讓
      她交保云云（參本院卷(二)第9 頁）。由前開證人庚○○之
      證詞可知，其聽見警員向被告丙○○表示：「如承認販賣
      毒品，即可交保」等語，係在製作完警詢筆錄後，解送其
      與證人甲○、乙○○與被告丙○○上車至臺灣桃園地方法
      院檢察署訊問前，則以證人庚○○證述情節，如警員確有
      向被告丙○○為前開表示，在場之乙○○、甲○亦應聽聞
      ，惟證人乙○○於本院審理時結證述：被查獲後，伊與被
      告丙○○係分開製作警詢筆錄，後來一起被移送到檢察署
      ，伊好像沒有和被告丙○○坐同1 部車到檢察署，也沒有
      聽到警員跟被告丙○○說什麼，製作警詢筆錄後，至檢察
      署之前，伊、甲○、庚○○與被告丙○○4 人在拘留室，
      警察好像有把被告丙○○跟甲○帶出去，但不知道去何處
      ，所以伊不清楚警察有無跟被告丙○○說什麼。移送至檢
      察署時，好像4 人擠不下1 部車，所以分2 部車，伊好像
      與庚○○同1 部車等語明確（見本院卷(一)第195-197 頁）
      ，可見證人乙○○並未聽聞前情；而證人甲○係在製作警
      詢筆錄之辦公室內，看到某小隊長將被告丙○○叫到一旁
      ，不惟與證人庚○○前揭所證地點不符，且亦未聽聞該某
      小隊長與被告丙○○對話之內容，實難僅憑證人庚○○、
      甲○前開證述，即認被告丙○○於解送至臺灣桃園地方法
      院檢察署訊問時，因遭受警員告以「以承認販賣毒品換取
      交保」或「如不承認販賣毒品則會在監所內生小孩」等語
      ，而為非出於自由意志之陳述。
（二）再者，證人即製作被告丙○○警詢筆錄之黃星文於本院審
      理時結證稱：本件係經由線上監聽，被告丙○○買到毒品
      要從臺北回來桃園，經警至迴龍、林口等地埋伏，而在林
      口查獲被告丙○○，查獲後未製作筆錄前，被告丙○○有
      主動表示願意配合，希望能夠交保，但伊表示交保與否並
      非伊的權力。被告丙○○94年9 月2 日的警詢筆錄是伊製
      作的，製作筆錄時，被告丙○○好像有說她已經懷孕，不
      過，伊並未告訴被告丙○○保證該她在裡面生小孩，伊也
      沒有聽到戊○○○○向被告丙○○如此表示等語（見本院
      卷(一)第241-243 頁）；證人即警員陳泰江於本院審理時結
      證述：本件查獲後，伊有製作被告丙○○不同意夜間詢問
      的筆錄及被告己○○之警詢筆錄，伊只有要被告丙○○據
      實陳述案情，並未說只要承認，就可以交保，因為交不交
      保是檢察官的權限，且本件有實施監聽，證據很充足，而
      被告等解送檢察署時，伊雖然有一起去，但因事隔已久，
      已經不記得共乘幾部車、與何被告或證人同車，伊在車上
      也沒有向被告丙○○說承認販賣毒品，就可以交保，至於
      被告丙○○借提訊問時，伊不記得有無參與等情（見本院
      卷(二)第6-9 頁）；另證人即警員鄭敬永於本院審理時結證
      稱：伊有參與製作被告丙○○94年9 月2 日之警詢筆錄，
      於製作筆錄時，伊沒有聽到黃星文跟被告丙○○表示，如
      果承認販賣，就會跟檢察官說給被告丙○○交保或從輕量
      刑，詢問完畢後，伊有帶被告丙○○去藥頭經常出現的地
      方，當時甲○也有一起去，伊沒有跟被告丙○○說，如不
      承認販賣，就要讓她在看守所生小孩，或承認有販賣，就
      讓檢察官給她交保。後來，伊也有參與借提被告丙○○詢
      問，但伊也沒有向被告丙○○為前開表示，且製作詢問筆
      錄時，被告丙○○的律師也有全程在場等語（參本院卷(二)
      第26-31 頁）；證人即警員王祥逢於本院審理時結證述：
      伊有與壬○○○○帶被告丙○○及甲○出去找通緝犯郭銘
      峰，但伊不記得是否是查獲當日還是借提被告丙○○時去
      的，也沒有印象在車上鄭敬永是否有向被告丙○○及甲○
      表示，「如果好好配合，就會向檢察官說讓她們交保，如
      移送去沒有馬上交保，也會借提她們出來讓她們交保」等
      語。查獲時，在製作警詢筆錄時，伊並未聽到黃星文跟被
      告丙○○表示，如果承認販賣毒品，會跟檢察官說讓她交
      保等情（見本院卷(二)第33-37 頁）。佐以本件警員如欲以
      「承認就可以交保，不承認即會在監所生小孩」之方法換
      取被告丙○○「販賣毒品」之自白，衡常應在製作警詢筆
      錄前為之，並在警詢筆錄載明被告丙○○坦承販賣毒品犯
      行，販賣之時間、地點、對象及方式等犯罪事實，否則警
      員將被告丙○○解送至臺灣桃園地方法院檢察署訊問後，
      被告丙○○究竟是否會向檢察官為「販賣毒品」之自白，
      警員顯無從控制，惟觀之被告丙○○於查獲後之警詢筆錄
      內容，其並未承認販賣毒品，於94年9 月20日、同年11月
      9 日借訊詢問時，亦無坦承販賣毒品，是被告丙○○辯稱
      ：伊於94年9 月2 日檢察官訊問及本院羈押訊問時，因警
      員告以「如承認就可以交保，不承認即會在監所內生產」
      等語之故，而為販賣毒品之自白云云，委無足取。
三、關於被告丙○○於94年9 月2 日檢察官及本院羈押訊問時，
    其所為之陳述，是否因施用毒品之影響，致無法依其自由意
    志陳述部分。
（一）經本院當庭勘驗被告丙○○94年9 月2 日檢察官訊問光碟
      結果：(一)被告持輔助行走器應訊，精神狀況並無異常，對
      於檢察官訊問年籍、毒品前科資料，均能切題應答。(二)檢
      察官訊問被告丙○○扣案海洛因來源，被告丙○○回答內
      容，均係其自行陳述，陳述內容與筆錄記載相符；被告丙○○陳述此部分內容時，精神狀況並無異常。(三)檢察官訊
      及被告丙○○有無販賣海洛因時，被告丙○○有吸鼻涕的
      動作；對於檢察官訊問販賣毒品的時間、帳冊內容所代表
      的意義，均係被告丙○○自行陳述。(四)訊至「2 分之5AM
      」代表何意時，被告丙○○回答250 元後，舉手向檢察官
      表示其血糖低，有點站不住，檢察官即命法警持椅子讓被
      告丙○○坐。(五)檢察官訊問被告丙○○關於帳冊內所記載
      之人，一一唸帳冊上記載之姓名提示何人向其購買毒品，
      被告丙○○有表示何人有向其購買，何人未向其購買，筆
      錄記載與被告丙○○回答相符。(六)檢察官問及被告丙○○
      海洛因如何販賣，被告丙○○先回答1.5 公克賣1 千元，
      檢察官問及其如此販賣是否會賠錢，與被告丙○○確認販
      賣價格後，確認1 包係0.15公克。(七)檢察官訊及被告丙○○毒品向何人購買，被告丙○○即開始以手壓其肚子，數
      度嘔吐，檢察官即要法警拿一個袋子給被告丙○○，被告
      丙○○自此部分之訊問至檢察官諭知被告丙○○休息間，
      被告丙○○有反胃及啜泣之情形（詳見本院卷(二)第145-14
      6 頁勘驗筆錄）。
（二）前開檢察官訊問之過程，係全程錄音錄影，過程並無中斷
      情形，被告丙○○於訊問過程中，雖有吸鼻涕、無法久站
      、反胃及啜泣之情，然被告丙○○業已向檢察官表示其血
      糖低及懷孕2 月，則被告丙○○前開生理反應，是否即為
      其所稱之「提藥」（指毒癮發作），尚非無疑。再者。被
      告丙○○雖稱：從伊吸鼻涕開始，一直到法院羈押訊問時
      ，即因提藥之故，不知道自己之陳述為何云云，惟被告丙○○於自稱毒癮發作後，不論係在檢察官或法官羈押訊問
      時之陳述，皆能切題回答，相關回答之內容亦係被告丙○○自己陳述，並無答非所問或僅以「是」、「不是」之方
      式應訊之情形，綜合前情觀之，被告丙○○於訊問時，縱
      身體有不適之情況，然對於檢察官或法官訊問之問題，堪
      認係經過瞭解問題之內容，並思考後所為之陳述，顯無被
      告丙○○所稱完全不知道自己陳述內容之情事，被告丙○○此部分所辯，不足採信。
四、綜上所述，本院認被告丙○○於94年9 月2 日檢察官及本院
    羈押訊問時所為之全部陳述，係出於其自由意志，自得採為
    本案證據。
五、至被告己○○雖曾於本院行準備程序時稱：案發當日查獲伊
    的多名警員中，有1 位警員稱要拿白布袋蓋伊，使伊很害怕
    ，並未照實說云云（見本院卷(一)第51頁），惟被告己○○於
    本院審理時，業已明確表示：其於警詢、檢察官訊問時所為
    之陳述，皆係出於其自由意思等語（參本院卷(二)第139 頁）
    ，故被告己○○於警詢、檢察官訊問時所為全部陳述，自無
    不得作為證據之情形，而得為本案證據。
貳、證據能力部分：
一、按刑事訴訟法採行直接審理原則及言詞審理原則，並保障被
    告之反對詰問權，於刑事訴訟法第159 條第1 項明定被告以
    外之人於審判外之言詞或書面陳述，除法律有規定者外，原
    則上不得作為證據。然為兼顧現實需要及真實之發現，乃本
    於例外從嚴之立場，許於具備必要性及可信性之特別情況下
    ，例外地承認其有證據能力。而被告以外之人於檢察事務官
    、司法警察官或司法警察調查中所為之陳述，基於實體發現
    真實之訴訟目的，依第159 條之2 規定，如與審判中之陳述
    不符時，經比較結果，其先前之陳述，相對具有較可信之特
    別情況，且為證明犯罪事實存否所必要者，或於審判中有第
    159 條之3 各款情形之一，經證明其調查中所為陳述具有可
    信之特別情況，且為證明犯罪事實之存否所必要者，則例外
    地賦與證據能力。而所謂「顯有不可信之情況」及「具有可
    信之特別情況」，則應依被告以外之人為陳述時，是否出於
    真意、有無違法取供之情事等客觀上之環境或條件而為判斷
    ，故應就偵查或調查筆錄製作之原因、過程及其功能等加以
    觀察其信用性，據以判斷該傳聞證據是否有顯不可信或有特
    別可信之情況而例外具有證據能力，並非對其陳述內容之證
    明力如何加以論斷（此有最高法院94年度台上字第629 號判
    決意旨可佐）。
二、次按證人、鑑定人依法應具結而未具結者，其證言或鑑定意
    見，不得作為證據，刑事訴訟法第158 條之3 定有明文。而
    同法第159 條之1 第2 項雖規定，被告以外之人於偵查中向
    檢察官所為之陳述，除顯有不可信之情況者外，得為證據。
    惟該被告以外之人（含共同被告、共犯、被害人、證人等）
    ，於偵查中向檢察官所為之陳述，性質上仍屬傳聞證據，即
    審判外之陳述，然因檢察官依法有訊問被告、證人及鑑定人
    之權，證人、鑑定人且須『具結』，而檢察官向被告以外之
    人所取得之陳述，原則上均能遵守法律規定，不致違法取供
    ，其可信性極高，為兼顧理論與實務，因而規定除顯有不可
    信之情況者外，得為證據。但被告以外之人於偵查中向檢察
    官所為之陳述，仍應依法具結，始有證據能力（此亦有最高
    法院94年度台上第1644號判決意旨可參）。
三、茲就本案公訴人引為證明被告丙○○、己○○犯罪事實之證
    據方法，關於證據能力認定如下：
  １、證人庚○○、乙○○、甲○於警詢中所為陳述，均屬被告
      以外之人於審判外之陳述，屬傳聞證據，本院審酌各該陳
      述作成之狀況，並考量證人庚○○、乙○○、甲○於本院
      審理時業經傳喚到庭作證，並經檢、辯雙方為交互詰問，
      且證人庚○○、乙○○、甲○先前於警詢時之陳述，僅就
      本件查獲經過情形而為陳述，與其等於本院審理時所為證
      述並無何不符之情形，核與刑事訴訟法第159 條之2 所定
      情形不相符合，復查無其他得例外取得證據能力之法律依
      據，是前開證據方法應予排除，不得作為本案論罪之依據
      。
  ２、證人庚○○、乙○○、甲○於檢察官訊問時所為證述，均
      屬被告以外之人於審判外之陳述，屬傳聞證據，本院審酌
      證人庚○○、乙○○、甲○於檢察官訊問時，業經檢察官
      告知具結之義務及偽證之處罰後具結而為陳述，並無何顯
      有不可信之情況，自得為本案證據。
  ３、同案被告己○○於警詢中之陳述，對於被告丙○○而言；
      同案被告丙○○於警詢中之陳述，對於被告己○○而言，
      均為被告以外之第三人於審判外之陳述，屬傳聞證據，而
      被告丙○○、己○○於本院審理時，經以證人之身分具結
      作證，並經檢、辯雙方為交互詰問，其等在警詢所為陳述
      ，雖與審判中不符，然本院審酌被告丙○○、己○○於警
      詢中所為陳述，尚非證明本件犯罪事實存否所必要，核與
      刑事訴訟法第159 條之3 所定情形不符，爰均認無證據能
      力，不得作為證明其他共同被告犯罪事實之證據。
  ４、證人即同案被告丙○○、己○○於檢察官訊問時所為證述
      ，對於被告己○○、丙○○而言，均屬被告以外之人於審
      判外之陳述，屬傳聞證據，本院審酌證人丙○○、己○○
      於檢察官訊問時，業經檢察官告知具結之義務及偽證之處
      罰後具結而為陳述，並無何顯有不可信之情況，自得為本
      案證據。
  ５、扣案之同案被告丙○○所記載帳冊：按「除前三條之情形
      外（按：指刑事訴訟法第159 條之1 至第159 條之3） ，
      下列文書亦得為證據：一、除顯有不可信之情況外，公務
      員職務上製作之紀錄文書、證明文書。二、除顯有不可信
      之情況外，從事業務之人於業務上或通常業務過程所須製
      作之紀錄文書、證明文書。三、除前二款之情形外，其他
      於可信之特別情況下所製作之文書。」刑事訴訟法第159
      條之4 定有明文。扣案帳冊之內容係同案被告丙○○所記
      載，對於被告己○○而言，自屬傳聞證據，且經核不符前
      開得為證據之情形，故扣案帳冊之內容，自不得作為認定
      被告己○○犯罪之證據。
四、除前述本院認定無證據能力，不得作為本案證據之證據方法
    外，本案所引用之供述及非供述證據，經本院依法踐行調查
    證據程序，檢察官、被告丙○○、己○○及其等之選任辯護
    人均不爭執各該證據之證據能力，且亦查無依法應排除其證
    據能力之情形，是後述所引用證據之證據能力均無疑義。
參、認定被告丙○○、己○○有事實欄所載犯罪事實所憑之證據
    ：
一、訊據被告丙○○、己○○均矢口否認有何販賣第一級毒品海
    洛因犯行，被告丙○○辯稱：伊沒有販賣第一級毒品，當日
    係被告己○○先打電話給伊，稱有海洛因可買，伊就叫被告
    己○○幫伊問，問到有2 兩，1 兩20萬元，伊就說全部都要
    買，買到的海洛因是要自己施用的云云；被告己○○則以：
    伊找到綽號「瘋梨子」之成年男子要賣海洛因，但伊身上沒
    錢，伊知道被告丙○○身上有錢，伊就告訴藥頭要買2 兩，
    事實上伊只要2 錢，剩下的都是被告丙○○要的，被告丙○○先出40萬元，由伊去向藥頭買，但伊只有買到1 兩半，所
    以購得後，就將1 兩半的海洛因及退還的10萬元交給被告丙○○，而去買之前，伊已經跟被告丙○○講好，要被告丙○○留2 錢給伊，伊會拿4 萬元跟她換。伊去跟藥頭買海洛因
    之前，係因被告丙○○有問伊是否有地方可買到海洛因，被
    告丙○○只說要2 兩，伊不知道被告丙○○要做什麼。伊被
    查獲的海洛因是買到後，被告丙○○當場目測拿1 錢的4分
    之1 給伊，剩下的1 又4 分之3 錢，等伊湊夠錢再去跟被告
    丙○○拿，查獲當晚即已經湊到錢，不過先為警查獲云云。
二、經查：
（一）本件被告丙○○於94年9 月1 日下午4 時50分許，在桃園
      縣龜山鄉○○○路218 號前查獲時，在其所駕駛之上開自
      小客車內扣得之白色粉末3 包，經送法務部調查局鑑定結
      果，均含第一級毒品海洛因成分，合計淨重54.26 公克（
      空包裝重1.94公克），純度27.68%，純質淨重15.02 公克
      ，有該局94年11月8 日調科壹字第080010075 號鑑定通知
      書1 份附卷可稽（見臺灣桃園地方法院94年度偵字第1590
      2 號偵查卷第241 頁）；另於94年9 月1 日晚上9 時40分
      許，在桃園縣桃園市○○街32號前查獲被告己○○時，當
      場在被告己○○身上扣得之白色粉末2 包，經送法務部調
      查局鑑定結果，亦均含第一級毒品海洛因成分，合計淨重
      2.43公克（空包裝重0.48公克），純度12.44%，純質淨重
      0.30公克，有該局94年11月8 日調科壹字第080010077 號
      鑑定通知書1 份附卷為憑（見同前偵卷第242 頁），是本
      件扣案之白色粉末共5 包，確為第一級毒品海洛因，堪以
      認定。
（二）前揭被告丙○○為警查獲之第一級毒品海洛因3 包，係透
      過被告己○○以30萬元之價格購得之過程，已據被告丙○○供陳在卷，被告己○○亦坦承：被告丙○○交付40萬元
      ，欲購買2 兩海洛因，由伊出面至臺北縣新莊市○○路39
      6 號3 樓，向真實姓名，年籍不詳，綽號「瘋梨子」的成
      年男子購買，因僅購得1.5 兩，所以將海洛因及退還之10
      萬元，一併交給被告丙○○等語明確，核與證人庚○○於
      本院審理時結證稱：伊與被告丙○○於查獲當天本來約好
      要一起吃飯，但是被告丙○○說要去辦事情，要伊一起去
      ，被告丙○○係至新莊拿毒品，到新莊後，有1 個男子過
      來跟被告丙○○講話，後來就上車拿錢，過了1 會兒，就
      拿海洛因給被告丙○○等情（參本院卷(一)第159-163 頁）
      ，及證人甲○於本院審理時結證稱：伊與被告丙○○、庚○○本來約好要去吃火鍋，吃火鍋前先去找被告己○○拿
      毒品，伊在車上有聽到被告己○○打電話給被告丙○○，
      約定地點見面，後來伊坐在車輛前座，有看到被告己○○
      從外面坐上車後座，遞一包用透明塑膠袋包著的白色粉末
      即海洛因給被告丙○○等情（參本院卷(一)第232-233 頁）
      ，均互核相符；佐以94年9 月1 日被告己○○使用之0000
      00 0000 號行動電話與被告丙○○使用之0000000000號行
      動電話之通話內容：
      94年9月1日11時26分
      B （被告己○○）：「我跟你講，我這裡有辦法拿那個。
      」
      A （被告丙○○）：「拿什麼？」
      B （被告己○○）：「美女生。」
      A （被告丙○○）：「多少？」
      B （被告己○○）：「20，但東西很好，都沒動到。」
      A （被告丙○○）：「拿多少？二個有辦法拿嗎？」
      B （被告己○○）：「我問看看。」
      A （被告丙○○）：「幫我問問看，我在弄一些給你吃。
      」
      94年9月1日12時14分
      B （被告己○○）：「我打電話跟他講了。」
      A （被告丙○○）：「有還是沒有？」
      B （被告己○○）：「他還沒給我消息，有沒他會跟我講
      。」
      A （被告丙○○）：「還不要去就對了？」
      B （被告己○○）：「等一下啦。」
      A （被告丙○○）：「我要去那裡找你？」
      B （被告己○○）：「新莊。」
      A （被告丙○○）：「一樣遊樂場樓下。」
      B （被告己○○）：「好。」
      94年9月1日12時16分
      B （被告己○○）：「你可以下來了。」
      A （被告丙○○）：「二個？」
      B （被告己○○）：「我跟他講這樣。」
      A （被告丙○○）：「好。」
      （以上通話內容詳參臺灣桃園地方法院檢察署94年度偵字
      第15902 號偵查卷第65-66 頁通訊監察譯文），是被告丙○○透過被告己○○，以30萬元價格購得扣案之第一級毒
      品海洛因3 包之事實，亦可認定。
（三）按販賣毒品行為，並不以販入之後復行賣出為要件，祇要
      以營利為目的，將毒品販入，其犯罪即為完成（最高法院
      67年台上字第2500號判例意旨參照）。被告丙○○固辯稱
      ：伊請被告己○○購買之海洛因均係伊自己要施用，並無
      販賣之意圖云云。然查，被告丙○○於94年9 月1 日為警
      查獲後，經採集其尿液送台灣尖端先進生技醫藥股份有限
      公司檢驗結果，呈安非他命類陽性反應、鴉片類陰性反應
      ，有該公司94年9 月16日出具之濫用藥物檢驗報告1 份附
      卷可稽（見同前偵卷第196 頁），已難認被告丙○○有施
      用第一級毒品之事實。且參以卷附被告丙○○使用之0000
      000000號行動電話通訊監察譯文所示，94年7 月30日23時
      30分、94年8 月29日20時1 分，分別有以下通話內容：
      94年7 月30日23時30分
      B （0000000000號持用者）：「現在有嗎？」
      A（被告丙○○）：「要問，現在比較缺。」
      B （0000000000號持用者）：「現在比較缺，真的比較缺
      嗎？」
      A （被告丙○○）：「對呀。」
      B （0000000000號持用者）：「你不是都跟你姐姐拿嗎？
      」
      A （被告丙○○）：「沒有呀。我自己外面拿，我姐也叫
      我幫他拿。」
      B （0000000000號持用者）：「你姐那也沒喔？」
      A （被告丙○○）：「他老闆那問題。」
      B （0000000000號持用者）：「那你不是跟阿明拿嗎？」
      A （被告丙○○）：「沒有，跟他們沒關係，我沒有跟他
      們聯絡了，他那有嗎？」
      B （0000000000號持用者）：「我不知道ㄝ，上次好像有
      。」
      A （被告丙○○）：「好嗎？他的都比較貴。」
      B （0000000000號持用者）：「對啦。」
      94年8月29日20時1分
      B（00000000號使用者）：「我是阿惠啦」
      A（被告丙○○）：「你們有要下來嗎？」
      B （00000000號使用者）：「有呀，我朋友在問，說要5
      兩。」
      A （被告丙○○）：「沒有辦法啦喔。」
      B（00000000號使用者）：「你有多少？」
      A（被告丙○○）：「要等我那個回來才知道。」
      B（00000000號使用者）：「你說1兩19萬？」
      A （被告丙○○）：「對啊，我們去拿就這樣了，等人回
      來問看有沒有比較便宜，我們先見面在談。」
      B（00000000號使用者）：「好啦。」
      （詳參同前偵卷第59、62頁通訊監察譯文），由前揭通話
      內容可知，被告丙○○於94年7 、8 月間即陸續接獲向其
      詢問有關購買毒品事宜之電話，且被告丙○○當時並無毒
      品可供出售，嗣被告己○○於94年9 月1 日上午11時26分
      撥打電話給被告丙○○表示有販入之來源，被告丙○○確
      認販入價格、數量，並承諾事成之後，給付被告己○○海
      洛因供作報酬後，即由被告己○○負責聯絡交易事宜並出
      面販入完成交易。本件被告丙○○既有出售毒品之管道，
      佐以海洛因毒品係物稀價昂，取得不易，政府嚴予查緝之
      違禁物，加以販賣毒品之刑責甚重，此為週知之事實，苟
      無利潤可圖，衡情一般人要無甘冒被查緝法辦重刑之危險
      而販賣之理，顯見被告丙○○於94年9 月1 日透過被告己○○購入上開數量非少第一級毒品海洛因之時，即應有伺
      機售賣營利之意圖甚明。雖被告丙○○販入本件第一級毒
      品後，旋即為警查獲，未及出售他人，惟被告丙○○販入
      第一級毒品海洛因之時既以營利為目的，已如前述，揆諸
      上開判例意旨，縱被告丙○○尚未將該販入之毒品出售得
      利，其販賣第一級毒品之犯罪行為即為完成。是被告丙○○前開購入之目的係供施用之辯詞，無非圖卸刑責之詞，
      委無足取。
（四）被告己○○雖以前開情詞置辯，惟其於檢察官訊問時，已
      坦認：伊幫被告丙○○向「瘋梨子」調毒品，被告丙○○
      拿東西走之前，有給伊一點海洛因，即後來為警扣到的2
      包等語（見同前偵卷第84頁），另於本院羈押訊問時，亦
      同供稱：扣案的2 小包是被告丙○○給伊的，因為伊幫忙
      介紹賣主，所以被告丙○○拿到海洛因後，就倒了一些海
      洛因給伊，所以扣案2 小包的海洛因算是酬勞，但是後來
      伊有再混過葡萄糖等情（見本院94年度聲羈字第591 號卷
      第27-29 頁），均未曾提及合資購買毒品之情。再者，證
      人即同案被告丙○○於本院審理時結證稱：扣案的海洛因
      係被告己○○打電話問伊要不要，稱其朋友那邊有海洛因
      2 個，伊說要後就去湊錢，伊有說如果拿成的話，要拿一
      些海洛因給被告己○○用等語（詳參本院卷(一)第106 、11
      0 頁），足見被告丙○○並無與被告己○○合資購買之意
      。復佐以前揭被告丙○○、己○○於94年9 月1 日之通訊
      監察譯文內容所示，並無任何關於合資購買之對話，更徵
      被告己○○與被告丙○○間，要無合資購買毒品之合意。
      至證人即被告己○○之妻丁○○固於本院審理時結證稱：
      被告己○○於94年9 月間在刑警大隊作筆錄時，伊有到場
      ，被告己○○拿約3 萬元現金給伊，要伊帶回家用等語（
      見本院卷(二)第68-69 頁），證人黃星文亦證述：伊有看到
      被告己○○拿包括錢在內的東西給他太太，至於有多少錢
      ，可向桃園縣警察局刑警大隊查詢拘留室是否有留存登記
      資料等情（見本院卷(二)第71-74 頁）；惟被告己○○於94
      年9 月1 日為警查獲後，在桃園縣政府警察局留置室等待
      解送期間，並無財物保管紀錄乙情，已有桃園縣政府警察
      局96年8 月20日桃警刑字第0960074743號函在卷可憑，況
      縱據證人丁○○、黃星文前開證述，認被告己○○為警查
      獲時，身上所攜帶之現金逾3 萬元，然衡常隨身攜帶金錢
      之用途多端，尚難以此即推論被告己○○與被告丙○○間
      ，確有合資購買毒品之合意，而遽為有利被告己○○之認
      定。
（五）末按刑法上之幫助犯，係指以幫助之意思，對於正犯資以
      助力，而未參與實施犯罪之行為者而言，如就構成犯罪事
      實之一部，已參與實施即屬共同正犯（最高法院49年台上
      字第77號判例意旨參照）。本件被告己○○撥打被告丙○○之電話，告以購入毒品之價格為每兩20萬元，而被告丙○○1 次購買之數量為2 兩，顯非僅為個人施用而購買之
      數量，堪認被告己○○明知被告丙○○販入毒品營利之意
      圖，仍負責為其與綽號「瘋梨子」之成年男子聯絡販入事
      宜，並持40萬元至臺北縣新莊市○○路398 號3 樓與綽號
      「瘋梨子」之成年男子完成販入第一級毒品每洛因之交易
      ，揆諸前揭判例意旨所示，顯見被告己○○已基於共同販
      賣第一級毒品之犯意聯絡，而實施販賣毒品構成要件之行
      為。況本件被告己○○於向綽號「瘋梨子」之成年男子購
      入第一級毒品海洛因後，被告丙○○確有提供海洛因供其
      施用，足見被告己○○確有從中得利，故被告己○○所為
      ，係與被告丙○○共同觸犯販賣第一級毒品既遂罪。
三、綜上，被告丙○○、己○○前開所辯，要係事後卸責之詞，
    均不足採信。本件事證明確，被告丙○○、己○○前揭犯行
    已堪認定，均應依法論科。
肆、論罪科刑：
一、新舊法之比較適用：
    查被告等行為後，刑法部分條文於94年2 月2 日經總統公布
    修正，並自95年7 月1 日起施行。按行為後法律有變更者，
    適用行為時之法律，但行為後之法律有利於行為人者，適用
    最有利於行為人之法律，修正後刑法第2 條第1 項定有明文
    。此條規定係規範行為後法律變更所生新舊法律比較適用之
    準據法，是刑法第2 條本身雖經修正，但刑法第2 條既屬適
    用法律之準據法，本身尚無比較新舊法之問題，於新法施行
    後，應一律適用裁判時之修正後刑法第2 條之規定，為「從
    舊從輕」之比較，合先敘明。次按本次刑法修正之比較新舊
    法，應就罪刑有關之共犯、未遂犯、想像競合犯、牽連犯、
    連續犯、結合犯，以及累犯加重、自首減輕暨其他法定加減
    原因（如身分加減）與加減例等一切情形，綜其全部罪刑之
    結果而為比較（最高法院95年度第8 次刑庭會議著有決議參
    照）。
（一）毒品危害防制條例第4 條第1 項之販賣第一級毒品罪之法
      定刑為死刑或無期徒刑，得併科新臺幣1 千萬元以下罰金
      。而刑法第33條第5 款修正為：「主刑之種類如下：五、
      罰金：新臺幣1 千元以上，以百元計算之」，與被告等行
      為時之刑罰法律即修正前刑法第33條第5 款規定之罰金最
      低額銀元1 元相比較，新法將上開販賣第一級毒品罪所得
      科處之罰金最低額提高為新臺幣1 千元，因此，比較上述
      修正前、後之刑罰法律，本案就罰金最低度部分自應適用
      被告等行為時之刑法第33條第5 款規定論處被告等罪責，
      對被告等較為有利。
（二）修正前刑法第64條第2 項原規定：「死刑減輕者，為無期
      徒刑，或為15年以下12年以上有期徒刑」，而修正前刑法
      第65條第2 項原規定：「無期徒刑減輕者，為7 年以上有
      期徒刑」，於本次修正後刑法第64條第2 項規定：「死刑
      減輕者，為無期徒刑」，而修正後刑法第65條第2 項則規
      定：「無期徒刑減輕者，為20年以下15年以上有期徒刑」
      ，比較新、舊法適用結果，修正後分別將刑法第64條第2
      項、第65條第2 項之死刑、無期徒刑減輕規定，由「為無
      期徒刑，或為15年以下12年以上有期徒刑」、「為7 年以
      上有期徒刑」，提高為「為無期徒刑」、「為20年以下15
      年以上有期徒刑」，是修正後之規定並非較有利於被告己○○。
（三）綜上法律修正前、後之比較，揆諸前揭說明及刑法第2 條
      第1 項規定，本案以整體適用被告等2 人行為時之相關刑
      罰法律論處，對被告等較為有利。
（四）至刑法第28條共同正犯之規定，固有修正，惟不論適用修
      正前後之規定，本件被告丙○○、己○○間就本件所涉販
      賣第一級毒品犯行，均成立共同正犯，尚不涉新舊法之比
      較適用，對被告等並無有利、不利之情形，即無比較適用
      之問題，尚非刑法第2 條第1 項所指之法律變更，均應依
      一般法律適用原則，適用裁判時法（最高法院95年11月7
      日刑事庭會議決議參照）。
二、按販賣毒品罪，並不以販入之後復行賣出為構成要件，但使
    以營利為目的將毒品購入或將毒品賣出，有一於此，其犯罪
    即經完成，而海洛因為毒品危害防制條例第2 條第2 項第1
    款所規定之第一級毒品，是核被告丙○○、己○○所為，均
    係犯毒品危害防制條例第4 條第1 項之販賣第一級毒品罪。
    被告丙○○、己○○販入後持有第一級毒品之低度行為，應
    為販賣之高度行為所吸收，均不另論罪。被告丙○○、己○○間，就上開販賣第一級毒品犯行，有犯意聯絡及行為分擔
    ，均為共同正犯。
三、公訴人認被告己○○係犯毒品危害防制條例第4 條第1 項之
    販賣第一級毒品罪之幫助犯，容有未洽，業如前述，惟因社
    會基本事實同一，爰依法變更起訴法條。
四、再按販賣第一級毒品罪之法定刑為「死刑或無期徒刑；處無
    期徒刑者，得併科新臺幣1 千萬元以下罰金」，然同為販賣
    第一級毒品之人，其原因動機不一，犯罪情節未必盡同，其
    販賣行為所造成危害社會之程度自屬有異，法律科處此類犯
    罪，所設之法定最低本刑相同，不可謂不重。於此情形，倘
    依其情狀處以有期徒刑，即足以懲儆，並可達防衛社會之目
    的者，自非不可依客觀之犯行與主觀之惡性二者加以考量其
    情狀，是否有可憫恕之處，適用刑法第59條之規定酌量減輕
    其刑，期使個案裁判之量刑，能斟酌至當，符合比例原則。
    查被告丙○○為營一己之私利，販入第一級毒品海洛因，戕
    害國人健康，除顯然滋生違反毒品危害防制條例之案件外，
    恐更衍生更多其他種類違法情事，本院認實無憫恕空間。而
    被告己○○雖應與被告丙○○同論以販賣第一級毒品罪之共
    同正犯，惟念及其動機僅為圖被告丙○○給予海洛因施用，
    負責出面販入第一級毒品，而為販賣第一級毒品構成要件之
    行為，依社會客觀通念，容有可同情之處，本院認情輕法重
    ，堪予憫恕，雖宣告販賣第一級毒品罪法定最低度之刑，猶
    嫌過重，爰依刑法第59條規定，依修正前刑法第64條第2 項
    、第65條第2 項規定，將該條所法定刑之死刑部分，減為無
    期徒刑，或為15年以下12年以上有期徒刑；無期徒刑部分，
    減為7 年以上有期徒刑。
五、爰審酌被告丙○○明知海洛因戕害人之身心健康甚鉅，竟販
    入伺機售出營利，危害社會治安及國民健康甚深，惡性重大
    ，而被告己○○知悉被告丙○○販入海洛因營利之意圖，仍
    從中負責聯絡、出面販入，並斟酌販入之毒品數量、未及販
    出獲利即為警查獲、本件參與程度及犯後均未能坦承犯行之
    態度等一切情狀，分別量處如主文所示之刑，被告丙○○部
    分，係宣告無期徒刑，併依刑法第37條第1 項規定，宣告褫
    奪公權終身，以示懲儆。
伍、沒收：
一、扣案之海洛因3 包（合計淨重54.26 公克，空包裝重1.94公
    克，純度27.68%，純質淨重15.02 公克）、2 包（合計淨重
    2. 43 公克，空包裝重0.48公克，純度12.44%，純質淨重0.
    30公克），均為查獲之第一級毒品，而用以包裝上開第一級
    毒品海洛因之包裝袋共5 個，以現今採行之鑑驗方式，包裝
    袋仍會殘留微量毒品而無法將之完全析離，此有法務部調查
    局93年11月16日調科壹字第09362396550 號函示意旨：「本
    局鑑驗毒品秤重主要係以傾倒，必要時亦會輔以刮杓刮取之
    方式，儘可能將原送驗包裝袋內毒品與包裝袋分離後各別秤
    重，所得之毒品重量稱為『淨重』，包裝袋重量則以『空包
    裝重』稱之。然無論依上述何種方式分離，原送驗包裝袋內
    均仍會有微量毒品成分殘留。處理毒品銷燬時，則將前段所
    述之毒品透明塑膠封緘袋全件銷燬，並無將毒品及包裝析離
    分別銷燬之情形。」可參，是扣案之第一級毒品海洛因5 包
    暨其包裝袋5 個，均應依毒品危害防制條例第18條第1 項前
    段規定，宣告沒收銷燬之。
二、扣案之被告丙○○所有之行動電話1 支（搭配0000000000門
    號使用，不含SIM 卡），被告己○○所有之之行動電話1 支
    （搭配0000000000門號使用，不含SIM 卡），係被告丙○○
    、己○○犯本件販賣第一級毒品海洛因時所使用之物，分別
    為被告丙○○、己○○所有，均應依毒品危害防制條例第19
    條第1項規定宣告沒收之。
三、至扣案之被告丙○○所有之帳冊1 本、被告己○○所有之行
    動電話1 支（搭配0000000000門號使用），尚乏證據可資證
    明與本件販賣第一級毒品海洛因犯行有關，均不予宣告沒收
    。
陸、不另為無罪之諭知部分：
一、公訴意旨另以：被告丙○○明知海洛因係毒品危害防制條例
    所明定之第一級毒品，不得持有、販賣，竟圖牟取不法利益
    ，基於販賣海洛因之概括犯意，自92年12月間某日起，至94
    年9 月1 日止，以每兩20萬元之價格，向某姓名年籍不詳綽
    號「阿芬」之成年女子，連續購入次數、重量均不詳之海洛
    因後，再添加以葡萄糖以增加其重，分裝後以每0.15公克1,
    000 元之價格，在桃園縣桃園市○○路52號8 樓住處附近及
    桃園縣內某不詳地點，連續販賣海洛因予己○○及其他姓名
    年籍不詳綽號「嘉玲」、「阿龍」、「阿興」、「志明」、
    「小傑」、「楊貴」、「阿福」、「阿輝」、「殷嫂」、「
    小嫻」、「賤人」、「阿忠」、「怡惠」、「阿簽」、「翁
    仔」、「惠成」、「王仔」、「獅嫂」、「排骨」、「普羅
    」、「阿祥」、「垂頭」、「寶寶」、「阿雄」等人，因認
    被告丙○○前開所為，亦係犯毒品危害防制條例第4 條第1
    項之販賣第一級毒品罪嫌（下稱系爭販賣第一級毒品犯行）
    。
二、按犯罪事實應依證據認定之，無證據不得認定犯罪事實。被
    告之自白，不得作為有罪判決之唯一證據，仍應調查其他必
    要之證據，以察其是否與事實相符。不能證明被告犯罪者，
    應諭知無罪之判決。刑事訴訟法第154 條第2 項、第156 條
    第2 項、第301 條第1 項分別定有明文。又按事實之認定，
    應憑證據，如未能發現相當證據，或證據不足以證明，自不
    能以推測或擬制之方法，以為裁判基礎；且認定犯罪事實所
    憑之證據，雖不以直接證據為限，間接證據亦包括在內；然
    而無論直接或間接證據，其為訴訟上之證明，須於通常一般
    之人均不致有所懷疑，而得確信其為真實之程度者，始得據
    為有罪之認定，倘其證明尚未達到此一程度，而有合理之懷
    疑存在時，即無從為有罪之認定，最高法院著有40年台上字
    第86號、76年台上字第4986號判例要旨可參。
三、公訴人據以認被告丙○○涉有前揭系爭販賣第一級毒品海洛
    因犯行，無非係以被告丙○○於警詢、偵查及本院羈押訊問
    時之自白，及通訊監察譯文、帳冊等為其主要論據。然查：
（一）被告丙○○於警詢時並未自白前開販賣第一級毒品海洛因
      犯行，此觀被告丙○○94年9 月2 日、同年月20日、同年
      11月9 日警詢筆錄自明（見臺灣桃園地方法院檢察署94年
      度偵字第15902 號偵查卷第10-14 、182-186 、218-221
      頁），是被告丙○○於警詢之供述，自難證明其有前開公
      訴人所指之連續販賣第一級毒品犯行。
（二）又被告丙○○於94年9 月2 日檢察官訊問時，固坦承：自
      92年12月底開始販賣海洛因云云，惟經訊以扣案帳冊記載
      內容之意義時，被告丙○○供稱：係記載之前幫人家調毒
      品代墊的錢，「am」前的數字指的是錢，亦即「4am 」表
      示拿1,000 元，欠伊400 元，「30am」指3,000 元，「2
      分之5am 」指250 元，帳冊內所載「嘉玲」、「阿龍」、
      「阿興」、「志明」、「小傑」、「楊貴」、「阿福」、
      「阿輝」、「殷嫂」、「小嫻」、「賤人」、「阿忠」、
      「怡惠」、「阿簽」、「翁仔」、「阿雲」、「惠成」不
      是買毒品的，是借錢的，其他才是買毒品，帳冊上的記載
      也不是賣毒品的錢。伊海洛因係1 包0.15公克賣1,000 元
      ，賣給郭銘峰，伊係自己一個人賣云云（參同前偵卷第81
      -83 頁）。然由被告丙○○前開供述可知，其雖承認自92
      年12月底開始販賣海洛因，然僅坦承曾賣給郭銘峰1 人（
      按公訴人並未起訴被告丙○○販賣第一級毒品予郭銘峰）
      ，且被告丙○○縱曾述及「王仔」、「獅嫂」、「排骨」
      、「普羅」、「阿祥」、「垂頭」、「寶寶」、「阿雄」
      等人係買毒品之人，惟仍否認帳冊內記載於各該綽號之下
      者，即為出售毒品之價格，足見被告丙○○並未自白販賣
      毒品予帳冊內所載之「嘉玲」等24人甚明。另被告丙○○
      於94年9 月2 日本院羈押訊問時，固亦供稱：於92年12月
      開始至94年8 月止，販賣海洛因給郭銘峰等人，價格並非
      都是0.15公克1,000 元，有時賺轉手的錢，例如1 錢是3.
      75公克以1 萬7 千或1 萬8 千元購入，添加0.6 公克的葡
      萄糖，再以進價的價格賣出，那0.6 公克就算賺的云云（
      見本院94年度聲羈字第591 號卷第20-22 頁）；然被告丙○○亦未就各次毒品交易時間、地點為供述，交易毒品的
      對象復僅泛稱「郭銘峰等人」，是公訴人認被告丙○○於
      警詢、偵查及本院羈押訊問時已自白販賣第一級毒品海洛
      因予「嘉玲」等24人，其所憑證據已嫌薄弱。況查所謂買
      賣，係以特定之當事人間就標的物及其價金互相達成協議
      時，始屬成立，公訴人認被告丙○○於92年12月間某日起
      至94年9 月1 日止，販賣第一級毒品海洛因予「嘉玲」等
      人，然卷內並無「嘉玲」等人之真實姓名、年籍資料可供
      調查，致無從確認「嘉玲」等人是否確有向被告丙○○購
      買第一級毒品海洛因，或是否確有與被告丙○○達成買賣
      第一級毒品海洛因之合意；而公訴人提出之被告丙○○持
      用0000000000號行動電話通訊監察譯文，復查無相符之販
      賣毒品通話內容，故卷附通訊監察譯文，尚無從以之證明
      被告丙○○確有公訴人所指之前揭販賣第一級毒品海洛因
      予「嘉玲」等人之行為。
（三）再施用毒品者供述之憑信性本不及於一般人，關於其向某
      人購買毒品之供述，必須補強證據佐證，以擔保其供述之
      真實性，俾貫徹刑事訴訟無罪推定及嚴格證明之基本原則
      。所謂補強證據，係指其他有關證明該施用毒品者關於毒
      品交易供述真實性之相關證據而言，必須與該「毒品交易
      」之供述，具有相當程度之關連性，足使一般人對該供述
      ，並無合理懷疑存在，而得確信其為真實者，始當之。至
      該施用毒品者前後供述是否相符、有無重大矛盾、指述是
      否堅決、態度是否肯定等情，僅係判斷其供述是否具有瑕
      疵之參考，本質上仍屬其供述之範疇，尚不足作為其供述
      之補強證據；而其與所供出之販毒者間之關係、彼此交往
      背景、有無重大恩怨糾葛等情，因與「毒品交易」之有無
      ，不具必然之關連性，亦不足藉以補強及擔保其供述為真
      實之證明力（最高法院97年度台上字第383 號判決意旨參
      照）。經查，證人即同案被告己○○雖曾於檢察官訊問時
      結證稱：伊曾於94年8 月20日，在被告丙○○位於桃園市
      ○○路之住處，以1 錢18,000元之價格買過1 次海洛因毒
      品云云（見同前偵卷第86頁），惟被告丙○○曾於前開時
      、地販賣第一級毒品海洛因予證人己○○之犯行，除證人
      己○○前開單一指述之外，並查無其他任何事證可資補強
      ，況證人己○○於本院審理時已翻異前詞，改結證述：伊
      都是向被告丙○○的男朋友買海洛因，伊在檢察官訊問時
      所證，係因被告丙○○騙伊被警察抓，伊才說曾經向被告
      丙○○購買云云（參本院卷(一)116-117 頁），是證人己○○之證言前後矛盾，憑信性顯屬有疑，本院自難僅憑其於
      偵查中之單一指述，即遽認被告丙○○確有販賣第一級毒
      品海洛因予證人己○○之犯行。
四、綜上所述，被告丙○○固曾於94年9 月2 日檢察官及本院羈
    押訊問時，承認販賣毒品，惟經本院調查證據結果，既查無
    其他證據足資佐證，自不能徒依被告丙○○前開僅有販賣時
    間、無具體販賣對象之自白，遽為不利被告丙○○之認定。
    從而，本件公訴人認被告丙○○所涉系爭販賣第一級毒品犯
    行之證據，顯尚未達於通常一般之人均不致有所懷疑，而得
    確信其為真實之程度。此外，復查無其他積極證據，足資證
    明被告丙○○確有公訴人所指之系爭販賣第一級毒品犯行（
    指本院論罪科刑外之其餘販賣第一級毒品犯行），既不能證
    明被告丙○○此部分之犯罪，原應為無罪之諭知，然因公訴
    意旨認被告丙○○此部分犯行，與本院論罪科刑之販賣第一
    級毒品之犯行間，有修正前刑法第56條連續犯之裁判上一罪
    關係，爰不另為無罪判決之諭知。
柒、依本院前開認定，被告丙○○另涉轉讓第一級毒品罪，尚未
    提起公訴，應由檢察官另為適法之處置，附此敘明。
據上論斷，應依刑事訴訟法第299 條第1 項前段、第300 條，毒
品危害防制條例第4 條第1 項、第18條第1 項前段、第19條第1
項，修正後刑法第2 條第1 項前段、第11條、第28條、第59條、
第37條第1項，判決如主文。
本案經檢察官鄭東到庭執行職務。
中    華    民    國    97    年    3     月    24    日
                  刑事第十二庭  審判長法  官  王美玲
                                      法  官  羅國鴻
                                      法  官  許雅婷
以上正本證明與原本無異。
如不服本判決，應於判決送達後10日內向本院提出上訴狀（應附
繕本），其未敘述上訴理由者，應於上訴期間屆滿後20日內補提
理由書狀於本院，上訴於臺灣高等法院。
                                      書記官  吳玉蘭
中    華    民    國    97    年    3     月    25    日
附錄本案論罪科刑法條全文：
毒品危害防制條例第4條
製造、運輸、販賣第一級毒品者，處死刑或無期徒刑；處無期徒
刑者，得併科新臺幣1 千萬元以下罰金。
製造、運輸、販賣第二級毒品者，處無期徒刑或7 年以上有期徒
刑，得併科新臺幣7 百萬元以下罰金。
製造、運輸、販賣第三級毒品者，處5 年以上有期徒刑，得併科
新臺幣5 百萬元以下罰金。
製造、運輸、販賣第四級毒品者，處3 年以上10年以下有期徒刑
，得併科新臺幣3 百萬元以下罰金。
製造、運輸、販賣專供製造或施用毒品之器具者，處1 年以上7
年以下有期徒刑，得併科新臺幣1 百萬元以下罰金。
前五項之未遂犯罰之。


司法院資訊處製作；財團法人民間司法改革基金會備份。
